臺灣高等法院刑事判決　　　　　　　　95年度上易字第2359號
上　訴　人
即　被　告　甲○○
上列上訴人因違反毒品危害防制條例案件，不服臺灣臺北地方法
院95年度易字第1462號，中華民國95年10月27日第一審判決（起
訴案號：臺灣臺北地方法院檢察署95年度毒偵字第1310號），提
起上訴，本院判決如下：
    主  文
上訴駁回。
    事  實
一、甲○○前因違反毒品危害防制條例案件及竊盜等罪，經臺灣
    臺北地方法院分別判處有期徒刑3月、8月，並定其應執行刑
    10月確定，於民國（下同）90 年4月4日入監執行，於91年1
    月22日縮短刑期執行完畢出監。復因施用毒品犯行，經同院
    以89 年度毒聲字第2162號裁定令入戒治處所施以強制戒治1
    年，執行3 月後成效良好，認無繼續強制戒治之必要，復經
    同院90 年度毒聲字第431號裁定停止戒治，於90年4月4日停
    止戒治釋放出所，所餘期間付保護管束，於90 年8月30日保
    護管束期滿未經撤銷，強制戒治視為執行完畢。詎猶不知悔
    改，復於強制戒治執行完畢後5 年內，基於施用第二級毒品
    安非他命之概括犯意，自94年5月間某日起，至95年4月25日
    中午12時許，在其臺北市萬華區○○○路36 號6樓之17住處
    ，將安非他命置於玻璃吸食器後，以打火機燒烤之方式連續
    施用多次。嗣於95年4月（起訴書誤載為9月）28日凌晨1時3
    0 分許，在臺北市○○○路長春路口為警攔檢查獲，並扣得
    第二級毒品安非他命4小包（淨重3.2 公克、驗餘淨重3.188
    公克），甲○○所有供施用安非他命所用之玻璃吸食器3 組
    及菸盒1個。
二、案經臺北市政府警察局中山分局報請臺灣臺北地方法院檢察
    署檢察官偵查起訴。
    理    由
一、上開連續施用第二級毒品安非他命之事實，業據被告甲○○
    於原審審理時坦承不諱（見原審95年10月13日審判筆錄），
    併有經警查獲之玻璃吸食器3組及菸盒1個扣案可資佐證。被
    告為警查獲時採集之尿液經送檢驗結果，呈現安非他命類陽
    性反應，亦有台灣檢驗科技股份有限公司95年5月9日濫用藥
    物尿液檢驗報告及警方尿液檢體委驗單（編號015119號）各
    一紙在卷可稽，而該公司所採氣相層析質譜儀分析法（GC/M
    S ）為目前國內最為精密之檢驗方法，在物質的判斷上有若
    指紋鑑定，並不會有（毒品）偽陽性反應產生（即不會未施
    用毒品而檢驗出毒品反應），為美國司法判決上認定之依據
    ，業據行政院國軍退除役官兵輔導委員會臺北榮民總醫院83
    年3月1日北總內字第01855 號函闡釋綦詳。其扣得之白色
    透明晶體確為甲基安非他命，亦有台灣檢驗科技股份有限公
    司95年8月15日濫用藥物檢驗報告一紙附於原審卷二頁4可稽
    ；足徵被告之自白與事實相符，堪予採信。被告前因施用毒
    品犯行，經臺灣臺北地方法院以89年度毒聲字第2162號裁定
    令入戒治處所施以強制戒治1年，執行3月後成效良好，認無
    繼續強制戒治之必要，復經同院90 年度毒聲字第431號裁定
    停止戒治，於90年4月4日停止戒治釋放出所，所餘期間付保
    護管束，於90 年8月30日保護管束期滿未經撤銷，強制戒治
    視為執行完畢等情，復有本院被告前案紀錄表一紙在卷可按
    ，被告確有於前開強制戒治執行完畢釋放後5 年內再犯本件
    施用第二級毒品犯行，洵堪認定，應依法論科。
二、按被告行為後，94年2月2日修正公布之刑法，已於95年7 月
    1日生效施行（以下簡稱修正前、後刑法），其中第2 條第1
    項「行為後法律有變更者，適用行為時之法律。但行為後之
    法律有利於行為人者，適用最有利於行為人之法律」之規定
    ，係規範行為後法律變更所生新、舊法律比較適用之準據法
    ，於刑法修正施行後，自應適用該修正後之第2條第1項之規
    定，為「從舊、從輕」之比較；又比較新舊法時，應就罪刑
    有關之共犯、未遂犯、想像競合犯、牽連犯、連續犯、結合
    犯，以及累犯加重、自首減輕暨其他法定加減原因（如身分
    加減）與加減例等一切情形，綜其全部罪刑之結果而為比較
    後，再適用有利於行為人之法律處斷，而不得一部割裂分別
    適用不同之新、舊法（最高法院24年上字第4634號、29年上
    字第964號判例意旨及最高法院95年度第8次刑事庭會議決議
    參照）。是以：(一)刑法關於累犯之規定已修正施行，惟本件
    被告之行為，前（竊盜及施用毒品罪）後均屬故意犯，比較
    新舊法並無有利或不利，自應依法律適用之原則以裁判時即
    刑法第47條之規定論處（最高法院95 年11月7日第21次刑事
    庭會議決議參照）。(二)被告行為後，原刑法第56條連續犯之
    規定，亦於95年7月1日修正刪除施行之，此刪除雖非犯罪構
  　成要件之變更，但顯已影響被告本案刑罰之法律效果，自屬
    法律有變更，依刑法第2條第1項比較新、舊法結果，仍應適
    用較有利於被告之行為時法律即修正前刑法論以連續犯。(三)
    被告行為時之刑法第41條第1項前段規定：「犯最重本刑為5
    年以下有期徒刑以下之刑之罪，而受6 個月以下有期徒刑或
    拘役之宣告，因身體、教育、職業、家庭之關係或其他正當
    事由，執行顯有困難者，得以1 元以上3元以下折算1日，易
    科罰金」。而該折算標準，修正前罰金罰鍰提高標準條例第
    2條前段（已於95年5月17日修正公布，並自同年7月1日起刪
    除）規定，就其原定數額提高為100倍折算1日，則本件被告
    行為時之易科罰金折算標準，應以銀元300元即新臺幣900元
    折算1日。惟95年7月1日修正施行之刑法第41條第1項前段則
    規定：「犯最重本刑為5 年以下有期徒刑以下之刑之罪，而
    受6個月以下有期徒刑或拘役之宣告者，得以新臺幣1,000元
    、2,000元或3,000元折算一日，易科罰金」。經比較修正前
    、後易科罰金之折算標準，自以修正前之規定較有利於被告
    （以新臺幣900元折算1 日）。依前揭說明，應依刑法第2條
    第1項，適用修正前刑法第41條第1項前段規定，諭知易科罰
    金之折算標準。
三、按安非他命係毒品危害防制條例第2 條第2項第2款所定具有
    成癮性、濫用性及社會危害性之第二級毒品，核被告甲○○
    所為，係犯毒品危害防制條例第10 條第2項之施用第二級毒
    品罪。其施用毒品前後持有之低度行為，應為施用之高度行
    為所吸收，不另論罪。其先後多次施用行為，時間緊接，犯
    罪構成要件相同，顯係基於概括犯意反覆為之，為連續犯，
    應依修正前刑法第56條之規定論以一罪，並依法加重其刑。
    被告有如事實欄所示之論罪科刑執行紀錄，有本院被告全國
    前案紀錄表一紙在卷可按，其於有期徒刑執行完畢5 年內，
    故意再犯本件有期徒刑以上之罪，為累犯，應依刑法第47條
    規定遞加重其刑（刑法第47條雖經修正，但就本案而論均屬
    累犯，適用修正前後之規定其結論並無不同，原審依修正前
    之規定論處，爰予更正即足）。
四、原審本於同上事證，認被告施用第二級毒品犯行罪證明確，
    適用毒品危害防制條例第10 條第2項之規定，審酌被告前已
    因施用毒品經法院裁定強制戒治，仍始終無法戒絕，顯見自
    制力薄弱，惟尚僅自殘其身心健康，暨犯後尚知坦承犯行，
    態度良好等一切情狀，量處有期徒刑六月，並諭知易科罰金
    之折算標準。並說明扣案第二級毒品安非他命4小包（淨重3
    .2 公克，驗餘淨重3.188公克），係第二級毒品，不問屬於
    犯人與否，應依毒品危害防制條例第18 條第1項前段沒收銷
    燬之；另扣案之玻璃吸食器3組、菸盒1個，則係被告所有供
    犯本罪所用之物，業據其陳明在卷，應依刑法第38 條第1項
    第2 款諭知沒收，至供施用毒品所用之打火機，並未扣案，
    為免執行之困難，爰不另宣告沒收，其認事用法，尚無違誤
    ，量刑亦屬妥適，被告提起上訴，核無理由，應予駁回。
五、被告經合法傳喚，無正當之理由不到庭，爰不待其陳述，逕
    行判決。
據上論斷，應依刑事訴訟法第368條、第371條，判決如主文。
本案經檢察官邱美育到庭執行職務
中　　華　　民　　國　　96　　年　　2 　　月　　27　　日
                　刑事第三庭　審判長法　官　許國宏
                                　　法　官　楊貴志
                                　　法　官　朱光仁
以上正本證明與原本無異。
不得上訴。
                                　　書記官　王宜玲
中　　華　　民　　國　　96　　年　　3 　　月　　1 　　日
附錄：本案論罪科刑法條全文
毒品危害防制條例第10條
施用第一級毒品者，處 6 月以上 5 年以下有期徒刑。
施用第二級毒品者，處 3 年以下有期徒刑。
